【裁判字號】    97,台非,205
【裁判日期】    970508
【裁判案由】    違反商業會計法
【裁判全文】
最高法院刑事判決              九十七年度台非字第二０五號
上  訴  人  最高法院檢察署檢察總長
被      告  甲○○
上列上訴人因被告違反商業會計法案件，對於台灣台中地方法院
中華民國九十六年十二月二十四日第一審確定簡易判決（九十六
年度中簡字第三六五三號），認為部分違法，提起非常上訴，本
院判決如下：
    主  文
原判決關於違背法令部分撤銷。
    理  由
非常上訴理由稱：「按中華民國九十六年罪犯減刑條例係於（民
國）九十六年七月十六日施行，其第五條就通緝犯之減刑特別規
定：『本條例施行前，經通緝而未於中華民國九十六年十二月三
十一日以前自動歸案接受偵查、審判或執行者，不得依本條例減
刑』，是有關通緝犯之減刑，自應優先適用該條規定，即九十六
年七月十六日以前經通緝之被告或受刑人，必須係九十六年十二
月三十一日以前自動歸案者，始得適用該條例減刑，如未自動歸
案，自不在適用之列。查本件被告係經台灣台中地方法院檢察署
於九十六年七月十日以中檢輝偵仁緝字第三三六三號通緝書發布
通緝，迄至九十六年十月二十七日經警緝獲歸案，有台中市警察
局第五分局通緝案件移送書、台灣台中地方法院檢察署撤（上訴
書誤載為『撒』）銷通緝書附卷可佐。被告既係九十六年七月十
六日前經檢察署發布通緝，嗣經警緝獲，並非自動歸案接受審判
，依上開減刑條例第五條規定，自不得予以減刑。乃原審未查，
竟誤依該條例第二條第一項第三款、第七條、第九條予以減刑，
自有適用法則不當之違法。案經確定，爰依刑事訴訟法第四百四
十一條、第四百四十三條提起非常上訴，以資糾正」等語。
本院按：判決不適用法則或適用不當者，為違背法令，刑事訴訟
法第三百七十八條定有明文。又中華民國九十六年罪犯減刑條例
第五條規定：「本條例施行前，經通緝而未於中華民國九十六年
十二月三十一日以前自動歸案接受偵查、審判或執行者，不得依
本條例減刑」。本件原判決以被告甲○○所犯違反商業會計法案
件，其犯罪時間係在民國九十六年四月二十四日以前，合於中華
民國九十六年罪犯減刑條例所定減刑條件，因依該條例第二條第
一項第三款、第七條、第九條規定，減為有期徒刑三月，如易科
罰金，以銀元三百元即新台幣九百元折算一日，業已確定。惟經
核卷內資料，被告涉犯本件違反商業會計法案件後，於偵查期間
，因逃匿而經台灣台中地方法院檢察署於九十六年七月十日以中
檢輝偵仁緝字第三三六三號通緝書發布通緝，至九十六年十月二
十七日始經台中市警察局第五分局員警緝獲歸案，有台中市警察
局第五分局調查筆錄、通緝案件移送書及台灣台中地方法院檢察
署九十六年七月十日中檢輝偵仁緝字第三三六三號通緝書、九十
六年十月二十九日中檢輝偵仁銷字第五二六八號撤銷通緝書各乙
份在卷可稽。被告係於九十六年七月十日經台灣台中地方法院檢
察署發布通緝，嗣經警於同年十月二十七日緝獲，並非自動歸案
接受偵查、審判，依上開減刑條例第五條規定，自不得予以減刑
。原法院疏未細察，遽依同條例第二條第一項第三款、第七條、
第九條規定，予以減刑，顯有適用法則不當之違法。案經確定，
非常上訴意旨執以指摘，非無理由。因原判決尚非不利於被告，
應由本院將原判決關於違背法令部分撤銷，以資糾正。
據上論結，應依刑事訴訟法第四百四十七條第一項第一款前段，
判決如主文。
中    華    民    國  九十七  年    五    月    八    日
                      最高法院刑事第九庭
                          審判長法官  林  永  茂
                                法官  吳  昆  仁
                                法官  蘇  振  堂
                                法官  蕭  仰  歸
                                法官  何  菁  莪
      本件正本證明與原本無異
                                      書  記  官
中    華    民    國  九十七  年    五    月   十四   日
                                                 H


司法院資訊處製作；財團法人民間司法改革基金會備份。
